【裁判字號】    89,交易,30
【裁判日期】    890307
【裁判案由】    過失傷害
【裁判全文】
臺灣雲林地方法院刑事判決                          八十九年度交易字第三號
    公  訴  人  臺灣雲林地方法院檢察署檢察官
    被      告  丁○○
右列被告因過失傷害案件，經檢察官提起公訴（八十八年度偵字第一四五三號），本
院判決如左：
    主  文
丁○○因過失傷害人，處有期徒刑伍月，如易科罰金，以佰元折算壹日。
    事  實
一、丁○○無重型機車駕駛執照，於民國八十七年十一月十九日晚上六時許，騎乘車
    號ＩＸＡ－二一一號重型機車，沿雲林縣斗六市○○路由東往西方向行駛，行經
    雲林縣斗六市○○路一八三號前，丁○○原應注意超車而與前方車輛交會時，相
    互之間隔不得少於半公尺，並在對面有來車交會時，不得超車，而依當時情況，
    天候晴，路面乾燥無缺陷，無障礙物，夜間有照明，視距良好，別無不能注意之
    情事，丁○○竟疏未注意，而於同晚六時十分許，在上開地點因欲超越前方車輛
    而貿然侵入來車道，適有亦疏未注意頭戴安全帽之甲○○，騎乘車號ＤＩＨ－七
    一九號輕型機車沿來車道由西往東行駛至該處時，丁○○機車之車頭因而撞擊甲
    ○○之機車車頭，甲○○人車倒地後，在其車後之羅素津（另經公訴人為不起訴
    處分）騎乘車號ＩＫＶ－三六七號重型機車因甲○○之突然倒地而無從注意致煞
    避不及撞上甲○○，甲○○因而受有頭部外傷、顱顏損傷、眼眶骨折、腦出血、
    腦浮腫等傷害，經送醫後施作右眼眼角膜移植手術後有而有青光眼等症狀並繼續
    追蹤治療中。
二、案經甲○○告訴臺灣雲林地方法院檢察署檢察官偵查起訴。
    理  由
一、訊據被告丁○○固不否認無重型機車駕駛執照駕車，而於上開時地騎乘機車與告
    訴人甲○○之機車車頭發生碰撞，惟矢口否認有其他過失傷害犯行，辯稱：當時
    伊係在自己車道內行駛，並未超越中心線侵入來車道，係甲○○騎乘上開機車在
    來車道因超越前方砂石車而侵入伊車道內與之對撞，當時甲○○並未受傷，係遭
    後方駛來之羅素津撞上才受傷云云。然查：告訴人甲○○係因上開車禍受傷之事
    實，業據告訴人代理人乙○○於偵審中指訴綦詳，並有驗傷診斷證明書二紙在卷
    足參。而依附卷之道路交通事故調查報告表現場圖並現場照片，及證人丙○○即
    現場處理之警員到庭結稱之證詞均顯示：車禍後三部機車遺留位置，被告之機車
    係橫跨於中心線上，告訴人之機車係在其自己車道之中央，羅素津之機車係倒置
    在告訴人車道之右側，該右側白線附近，並有血跡遺留，告訴人係躺在該血跡處
    。依此判斷，足見被告確係侵入來車道而與告訴人對撞無疑，否則在經驗法則上
    ，被告若在其車道與告訴人車頭對撞，不可能告訴人之車會衝回自己車道中心，
    而留被告之車在中心線上，此從現場並無留下何刮地痕，益足徵告訴人係當場被
    撞倒地屬實，從而告訴人係在其自己車道內被撞之事實，堪以認定。則按在兩車
    交會時，其間間隔不得少於半公尺，且對面有來車交會時，不得超車，道路交通
    安全規則第一百條第五款、第一百零一條第二款定有明文，被告身為機車駕駛人
    ，自負有上開義務，且依當時情況，天候晴、路面乾燥無缺陷、無障礙物、夜間
    有照明、視距良好，該路段並劃有行車分向線，有上開調查報告表、照片等在卷
    可稽，別無不能注意之情事，被告竟疏未注意來車道有車交會貿然侵入來車道超
    車，而未保持安全距離致與告訴人對撞，其有過失至明，此經台灣省車輛行車事
    故覆議鑑定委員會鑑定結果，亦持被告超車侵入來車道為肇事因素之相同見解，
    有該委員會函文並意見書附卷足詳，至於台灣省嘉雲地區車輛行車事故鑑定委員
    會認定告訴人行車會車未保持安全間隔，而為肇事因素云云，對法院並無拘束力
    。另告訴人未戴安全帽有違道路交通管理處罰條例第三十一條第三項之規定，而
    對其傷害之發生容有過失之處，然被告難持此而辭其咎。再者，就告訴人所受之
    傷勢，證人羅素津雖於警訊偵查中陳明其未撞上告訴人之人或機車云云，然以上
    開現場位置判斷，羅素津之車離告訴人臥血之處距離最近，且告訴人之上開機車
    係在路到中央，但人卻倒置於路邊，信係又遭來車碰撞無誤，參諸案發後隔天，
    警方在羅素津之上開機車前輪避震器上有發現毛髮數根一節，為羅素津於警訊中
    坦承，並有照片一紙在卷足憑，則依常情判斷，並參酌告訴人與被告之傷勢，該
    毛髮應為告訴人所有，是羅素津之上開機車亦有壓撞告訴人之情，可以確認。而
    按刑法上之過失犯，需其行為與結果間，在客觀上有相當因果關係始得成立，所
    謂相當因果關係，係指依經驗法則，綜合行為當時所存在之一切事實，為客觀之
    事後審查（最告法院七十六年台上字第一九二號判例要旨可資參照），倘可認在
    同一情狀下，通常均可發生同一結果者即是。本件行為當時所存在之事實係：車
    禍時間係晚上六點十分之下班晚餐時間，現場梅林路雖於上開調查報告表載明為
    鄉道○○○路段時速限制為四十公里，該道路並為通往斗六市區○○○道路且在
    斗六市區內，應屬市區道路而非郊外道路，且被告亦自承：車禍發生前伊係要超
    越前方貨車，告訴人車道內尚有砂石車等語，顯然該路段行車於該時段有相當程
    度之連接性，則於此若有汽機車於該路段突然倒地，可以預見在通常之情況下，
    其後之車輛會有追撞之結果，與經驗法則無悖。從而本件告訴人所受之傷勢，雖
    然有羅素津機車倒地之加入，然並不妨礙被告之過失與告訴人所受傷勢間因果關
    係之相當性，亦即，被告之過失行為已然創造了告訴人受有上開傷勢之風險，而
    該傷勢之實現，並非出自異常之歷程。從而被告之過失與告訴人之受傷間，有相
    當因果關係，應無疑義，本件事證明確，被告所辯顯係卸責之詞，不足為信，其
    犯行洵堪認定，自應依法論科。
二、核被告所為，係犯刑法第二百八十四條第一項前段之罪。被告無駕駛執照駕車致
    人受傷，依法加重其刑。爰審酌被告犯後矢口否認犯行，飾詞狡辯，不具悔意，
    犯後又僅賠償告訴人新台幣五萬元，有收據在卷可證，然念及其仍係學生身分，
    資力確有未逮之處，可認其有賠償告許人損害之意並未注意來車道有無來車即
    貿然侵入來車道超車，過失程度不輕，並告訴人所受之傷勢亦屬嚴重等一切情狀
    ，量處如主文所示之刑，並諭知易科罰金之折算標準。
據上論斷，應依刑事訴訟法第二百九十九條第一項前段，道路交通管理處罰條例第八
十六條第一項，刑法第二百八十四條第一項前段、第四十一條，罰金罰鍰提高標準條
例第一條前段、第二條，判決如主文。
中      華      民      國      八十九      年      三      月  七    日
                                        臺灣雲林地方法院刑事第二庭
                                            法  官  侯  廷  昌
右正本證明與原本無異。
如不服本判決，應於判決送達後十日內向本院提出上訴狀( 應附繕本 )。
                                            書記官  陳  美  華
中      華      民      國      八十九      年      三      月    七    日
刑法第二百八十四條
因過失傷害人者，處六月以下有期徒刑、拘役或五百元以下罰金，致重傷者，處一年
以下有期徒刑、拘役或五百元以下罰金。
從事業務之人，因業務上之過失傷人害者，處一年以下有期徒刑、拘役或一千元以下
罰金，致重傷者，處三年以下有期徒刑、拘役或二千元以下罰金。


司法院資訊處製作；財團法人民間司法改革基金會備份。
